【裁判字號】    88,訴,1783
【裁判日期】    890807
【裁判案由】    給付買賣標的物
【裁判全文】
臺灣高雄地方法院民事判決  八十八年度訴字第一七八三號
    原      告  甲○○
    訴訟代理人  王叡齡律師
    訴訟代理人  黃順天律師
    被      告  高德汽車股份有限公司
    法定代理人  丙○○
    訴訟代理人  乙○○
右當事人間請求給付買賣標的物事件，本院判決如左：
    主    文
原告之訴及其假執行之聲請均駁回。
訴訟費用由原告負擔。
    事    實
甲、原告方面：
一、聲明：求為判決被告應給付原告無瑕疵之寶馬（ＢＭＷ）牌，一九九八年出廠，
    三一六ＩＡ型式，一五九六西西排氣量紅色轎式車身式樣之新車乙部，訴訟費用
    由被告負擔，並請准供擔保宣告假執行。
二、陳述：
  （一）、原告於民國  (下同)八十八年二月十三日向被告公司購買一九九八年出廠
          ，三一六ＩＡ型式，一五九六西西排氣量，車號ＹＺ－八七六八號ＢＭＷ
          牌紅色轎式車身式樣之新車（以下簡稱系爭汽車），價金為新台幣壹佰零
          捌萬元正，惟同年三月初即發生引擎的燃油電系統故障之毛病，當時原告
          即請求被告另行交付無瑕疵之物，惟經被告口頭再三保證該車絕無瑕疵及
          給予該系統延長保固一年，原告遂不再堅持換車。惟同年月底該車之自動
          排檔系統又出狀況並進被告公司保養廠整修十餘天始通知原告取車，但卻
          不肯出具書保證該車不再有其它不能顯見之瑕疵致影響行車之安全，故又
          再請求換車，但被告卻顧左右而言他不予理會。被告公司曾表示車子如回
          收須折價二十八萬元，顯不合理，原告才開了不久，且是被告給付的車子
          有瑕疵。
  （二）、按買賣物僅指定種類者，如其物有瑕疵，買受人得不解除契約或請求減少
          價金，而即時請求另行交付無瑕疵之物。我民法第三六四條第一項載有明
          文。原告因為被告所代理銷售之ＢＭＷ牌汽車為西德高科技產品，惟未料
          卻再三出狀況，誠如被告函復稱「標的車輛之瑕疵乃變速箱電腦誤判而啟
          動保護裝置所致」，若當時在高速行駛中豈不造成追撞等不可預料之意外
          ，故何能稱非屬原告所指有關安全駕駛之重大瑕疵。
三、證據：提出存證信函、保固延長保證書、律師函、及被告回函影本各一份為證，
    並請求向高雄市監理處函調兩造所簽立之附條件買賣之相關資料及契約書。
乙、被告方面：
  一、聲明：求為判決駁回原告之訴及其假執行之聲請，訴訟費用由原告負擔，暨如
      受不利判決時，請准提供等值之有價證券為擔保免為假執行。
  二、陳述：
  （一）原告係向高林實業股份有限公司以附條件買賣方式購買該標的車輛，被告非
        該附條件買賣契約行為之出賣人，是原告依該買賣契約對被告並無私法上請
        求權。
  （二）原告總共將系爭汽車送修二次，第二次修好後曾通知原告來取車，但原告一
        直未來取車。
  三、證據：提出聲明書影本一份、派工單及結帳單影本各二份為證，並聲請將系爭
      車輛送鑑定。
    理    由
一、本件原告主張其於八十八年二月十三日向被告公司購買系爭汽車，價金為新台幣
    壹佰零捌萬元正，惟同年三月初即發生引擎的燃油電系統故障之毛病，當時原告
    即請求被告另行交付無瑕疵之物，惟經被告口頭再三保證該車絕無瑕疵及給予該
    系統延長保固一年，原告遂不再堅持換車。惟同年月底該車之自動排檔系統又出
    狀況並進被告公司保養廠整修十餘天始通知原告取車，但卻不肯出具書保證該車
    不再有其它不能顯見之瑕疵致影響行車之安全，故又再請求換車，但被告卻顧左
    右而言他不予理會。被告公司曾表示車子如回收須折價二十八萬元，顯不合理，
    原告才開了不久，且是被告給付的車子有瑕疵之事實。被告則辯稱：原告係向高
    林實業股份有限公司以附條件買賣方式購買該標的車輛，被告非該附條件買賣契
    約行為之出賣人，是原告依該買賣契約對被告並無私法上請求權。被告於第二次
    將系爭汽車修好後曾通知原告來取車，但原告一直未來取車等語。
二、原告主張其於八十八年二月十三日向被告公司購買系爭汽車，為被告所否認，辯
    稱：系爭汽車係原告向訴外人高林實業股份有限公司以附條件買賣方式所購買云
    云。經查，系爭汽車之附條件買賣契約書上所記載之出賣人雖係高林實業股份有
    限公司，此有本院向高雄市監理處函調系爭汽車之附條件買賣契約書影本一份在
    卷可證，惟系爭汽車係原告至高德汽車股份有限公司所經營之汽車展售場所購買
    ，實際上也是由高德汽車股份有限公司交車予原告，只是由高林實業股份有限公
    司辦理貸款，所以契約書上由高林實業股份有限公司與原告簽約等情，為被告分
    別於本院八十九年一月十七日及同年七月二十四日言詞審理時所自承，準此，原
    告係向被告公司購買系爭汽車，而出售系爭汽車予原告者亦係被告公司，則買賣
    契約應存在兩造間，不因辦理貸款，即使得貸款人即高林實業股份有限公司成為
    出賣人，是原告主張其係被告購買系爭汽車等情，堪信為真實，被告辯稱系爭汽
    車係原告向訴外人高林實業股份有限公司以附條件買賣方式所購買，原告依該買
    賣契約對被告並無私法上請求權云云，不足採信。
三、按買賣之物，僅指定種類者，如其物有瑕疵，買受人得不解除契約或請求請減少
    價金，而即時請求另行交付無瑕疵物，民法第三百六十四條第一項固定有明文。
    惟此條款之適用僅限於「種類之債」之情形，如買賣之物已特定，則無此條款之
    適用。查，原告於向被告購買汽車之初，就其廠牌（寶馬BMW）、出廠年份（一
    九九八年出廠）、型式（三一六IA）、顏色（紅色）等均已指定，而非單純指定
    種類而已等情，此有聲明書影本一份在卷可稽，準此，依民法第二百條之規定，
    本件買賣契約應非屬種類之債，故本件系爭汽車縱有如原告主張之瑕疵，原告亦
    不得依首揭民法第三百六十四條第一項規定，請求被告另行交付同廠牌款式之新
    車。
四、查，原告主張於八十八年三月初，系爭汽車即發生引擎的燃油電系統故障之毛病
    ，送請原告修理後，被告同意給予該系統延長保固一年，原告遂不再堅持換車。
    惟同年月底該車之自動排檔系統又出狀況並進被告公司保養廠整修之事實，為被
    告所不爭執，自堪信原告之上開主張為真實。另本件尚有爭執者在於原告第二次
    將系爭汽車送修後，被告是否已將瑕疵修復？及原告第二次將系爭汽車送修，被
    告修畢後，原告能否以被告不肯出具書保證該車不再有其它不能顯見之瑕疵致影
    響行車之安全而要求被告換新車？茲分述如下：
    （一）兩造同意由崑山技術學院機械工程技術系為鑑定機構，經本院函請崑山技
          術學院機械工程技術系鑑定後，鑑定內容及結果為：前後兩次進廠維修的
          原因均屬加速時扭力明顯不足而造成加速緩慢。依高德汽車張工程師陳述
          在第二次維修時，從電腦儀器可確知其原因乃是變速箱電腦之瑕疵，經更
          換電腦後該現象即可改正，且從維修記錄得知，第二次維修後即八十八年
          底僅更換過電瓶，因此並無其他可能的瑕疵。將系爭汽車設定狀況讓變速
          箱在回航模式（即固定在三檔），共歷時約二十分鐘，結果在停車起步時
          有加速延遲的現象（但與周教授的陳述在延遲的程度上有明顯差異），但
          車輛經改正後變速箱已能恢復正常換檔的功能。本案如僅從車輛的瑕疵方
          面即變速箱電腦不良，經更換後已能恢復正常的功能，且於行駛中無煞車
          失靈情形、無突然減速或突然開不動情形、無於排檔時發生暴衝情形、無
          突然熄火故障情形、無引擎溫度升高至極限情形、及無其他有危害生命安
          全或身體健康之虞之瑕疵等情，有崑山技術學院機械工程技術系之車輛瑕
          疵鑑定報告書一份在卷可證，是系爭汽車於被告第二次修復後，已無原告
          所主張之瑕疵，依經濟部根據消費者保護法第十七條及行政府消費者保護
          委員會八十七年五月十五日台八十七消保法字第００五八六號函，於八十
          七年六月十七日經（８７）商字第八七０一四五二三號令公布之「公告汽
          車買賣定型化契約應記載及不得記載事項」第九條規定，買受人即原告尚
          不得請求更換同型新車。
    （二）原告第二次將系爭汽車送修，被告修復畢，若仍有其瑕疵，被告仍應負物
          之瑕疵擔保責任，不因被告是否出具保證書而有所不同，且依法律規定及
          兩造間之契約約定，均未科被告應出具保證書之義務，是原告尚難以被告
          於第二次將系爭汽車修畢後，拒絕出具書保證該車不再有其它不能顯見之
          瑕疵致影響行車之安全為由，而要求被告換新車，是原告以被告拒絕出具
          保證書而請求被告換新車，亦難謂有理由。
五、綜上所述，原告請求被告應給付原告無瑕疵之寶馬（ＢＭＷ）牌，一九九八年出
    廠，三一六ＩＡ型式，一五九六西西排氣量紅色轎式車身式樣之新車乙部，為理
    由，應予駁回。
六、原告既受敗訴判決，其假執行之聲請即失所依據，應併予駁回。
七、本件事證已臻明確，兩造其餘攻擊防禦方法已無審究之必要，併此明。
八、據上結論，本件原告之訴為無理由，依民事訴訟法第七十八條，判決如主文。
中      華      民      國    八十九    年      八      月    七    日
                            臺灣高雄地方法院民事第一庭
~B法  官  鄭月霞
右正本證明與原本無異。
如不服本判決，應於送達後廿日內，向本院提出上訴狀。
~B書記官  林妙妙
中      華      民      國    八十九    年      八      月    七    日


司法院資訊處製作；財團法人民間司法改革基金會備份。
